臺灣嘉義地方法院刑事判決
110年度易字第474號
公  訴  人  臺灣嘉義地方檢察署檢察官
被      告  黃士豪




上列被告因竊盜案件，經檢察官提起公訴（110年度偵字第6179
號），本院判決如下：
    主  文
黃士豪犯侵入住宅竊盜罪，累犯，處有期徒刑捌月。未扣案之犯
罪所得新臺幣壹仟元，悠遊卡壹張、機車駕駛執照壹張、星巴克
隨行卡壹張均沒收，於全部或一部不能沒收或不宜執行沒收時，
追徵其價額。
    事  實
一、黃士豪於民國110年3月30日凌晨3時26分許，牽機車步行返
    回嘉義縣○○鄉○○村○○00000號1樓租屋處途中，見位於嘉義縣
    ○○鄉○○村○○00000號1樓于千雅租屋處之鐵捲門未關閉，認夜
    深人寂有機可乘，將機車牽至其上開租屋處地下室停放後，
    隨即自租屋處1樓走出，邊走邊撥弄後腦杓之馬尾。黃士豪
    基於意圖為自己不法所有之加重竊盜犯意，接續於同日凌晨
    3時30分許、3時46分許，進入上開于千雅租屋處內，徒手翻
    找並竊取于千雅放置在租屋處1樓客廳皮包內之現金新臺幣
    （下同）1000元、悠遊卡1張、機車駕駛執照1張、星巴克隨
    行卡1張等物（總價值約2000元），得手後再步行往其租屋
    處而去。嗣經于千雅許發覺失竊報警處理，循線查悉上情。
二、案經于千雅訴由嘉義縣警察局民雄分局報告臺灣嘉義地方檢
    察署檢察官偵查起訴。
    理  由
壹、程序事項
一、按被告以外之人於審判外之陳述，雖不符刑事訴訟法第159
    條之1至第159條之4之規定，而經當事人於審判程序同意作
    為證據，法院審酌該言詞陳述或書面陳述作成時之情況，認
    為適當者，亦得為證據。當事人、代理人或辯護人於法院調
    查證據時，知有第159條第1項不得為證據之情形，而未於言
    詞辯論終結前聲明異議者，視為有前項之同意，此觀刑事訴
    訟法第159條之5規定甚明。查被告黃士豪於本院審理時中，
    對本判決以下所引用之傳聞證據均同意有證據能力（見本院
    卷第39、40、173、174頁)。本院審酌上開證據資料製作時
    之情況，尚無違法不當及證明力明顯過低之瑕疵，以之作為
    證據應屬適當，依刑事訴訟法第159條之5規定，認前揭證據
    資料均有證據能力。
二、本件判決所使用之非供述證據部分，被告亦同意其證據能力
    （見本院卷第39、40、173、174頁)，且查無公務員違背法
    定程序而取得之情事，依刑事訴訟法第158條之4反面解釋，
    均有證據能力。
貳、實體部分：
一、訊據被告否認有何上開加重竊盜犯行，辯稱：110年3月30日
    凌晨我在我位於山腳1-213號1樓之住處睡覺。我從110年3月
    29日晚上9至10時許睡到110年3月30日上午7時起床，這段期
    間我都沒有出門。道路監視器影像畫面中的人不是我，該人
    的頭髮馬尾有染色，且沒戴眼鏡，我如果有缺錢可以向公司
    貸借，無須偷竊等語。經查：
（一）告訴人于千雅位於嘉義縣○○鄉○○村○○00000號1樓租屋處鐵
      捲門，及進入一樓客廳之大門未上鎖，因於110年3月30日
      凌晨未關閉，嗣遭人分別於110年3月30日凌晨3時30分許
      、3時46分許，2度侵入該處內，並竊取告訴人放置在租屋
      處1樓客廳皮包內之現金1000元、悠遊卡1張、機車駕駛執
      照1張、星巴克隨行卡1張，嗣經于千雅於發覺失竊遂報警
      處理等情，業據告訴人於警詢、偵訊及本院審理時指證明
      確（見警卷第8至10頁；偵卷第45、46頁；本院卷第169至
      173頁），復有嘉義縣警察局民雄分局民興派出所受理各
      類案件紀錄表（見警卷第34頁）、案發地點及監視器設置
      位置圖（見偵卷第32-1頁；本院卷第47頁；該位置圖係由
      警方提供）、監視器影像光碟、本院勘驗監視器影像所製
      作之筆錄、影像擷取畫面（見本院卷第42、43、48至74頁
      ）等資料在卷可稽，復為被告所不爭執（見本院卷第41頁
      ），故此部分事實當可認定。
（二）又竊賊係於110年3月30日凌晨3時26分許，牽機車步行經
      過告訴人上開租屋處，當時該處鐵捲門並未關閉，竊賊嗣
      於同日約凌晨3時27、28分將機車牽至被告上開租屋處，
      打開車庫旁之小門進入後，再自內打開鐵捲門將機車牽入
      ，牽入前竊賊有將安全帽取下，頭髮綁有馬尾，馬尾似有
      染色。竊賊旋於凌晨3時29分由該處鐵捲門旁之小門走出
      ，並往告訴人租屋處走去，邊走邊撥弄後腦杓之馬尾，先
      後於同日凌晨3時30分許進入上開告訴人租屋處1樓車庫打
      開置於該處之機車置物箱查看，及約於同日凌晨3時46分
      許，再次進入上開告訴人租屋處1樓，嗣由告訴人租屋處
      步行而出，往被告租屋處方向前去，並約於同日凌晨3時4
      8分經過嘉義縣○○鄉○○村○○0○000號巷口附近之監視器等情
      ，有前揭案發地點及監視器設置位置圖，及本院勘驗上開
      監視器影像所製作之筆錄及擷取畫面可佐。被告並於本院
      審理時陳稱：告訴人住處出來往左轉可以到我住處，慢慢
      走大約2分鐘。牽機車進入到我住處，及進入到告訴人住
      處之男子都是同一個人等語（見本院卷第43頁），故此部
      分事實亦可認定。
（三）證人即被告租屋處之房東張雨令於偵訊時證稱：（問：提
      示警卷第28頁照片，畫面的該名男子，就是本件110年3月
      30日凌晨從你上開出租的地址走出來到附近的其他住處行
      竊，之後再走回你出租房屋的地址，從截圖中你認得出這
      歹徒是何人？）應該是一樓的這一位房客黃士豪。（問：
      就你所知，除了一樓的黃士豪之外，有無其他房客是符合
      歹徒有馬尾的特徵的？）沒有（見偵卷第68頁）；於本院
      審理時證稱：警卷第28頁這兩張照片，我有跟警察說看起
      來是有像被告黃士豪。案發後我有問出租房子的房客，我
      們這棟房子是否有人綁馬尾，其他房客說大概是一樓的房
      客，因為一樓只有一戶，二樓也只有一戶等語（見本院卷
      第168頁）。另證人即被告租屋處另一位房客陳佐瑞於警
      詢、偵訊及本院審理時均證稱：其所承租之山腳1-213號
      租屋處，該處綁馬尾之男子只有被告等語（見警卷第13頁
      ；偵卷第44、45頁；本院卷第162頁）。是由上開證人證
      詞可知，被告租屋處之其他房客，僅被告一人綁有馬尾，
      對照本案竊賊頭髮綁有馬尾，且可自由開門進出被告租屋
      處，當係持有鑰匙而住居於該處之人，此部分特徵均與被
      告相符。
（四）另比對竊賊馬尾綁法、髮型及鬢角稜線均與被告相同，且
      竊賊與被告二者之臉型、外表，及竊賊案發時所穿著之鞋
      子與被告110年4月23日至警局時所穿著之鞋子等情均高度
      相似，此有監視器影像翻拍畫面（見警卷第28頁照片編號
      14；第29頁照片編號16；第30頁照片編號17、18；第32頁
      照片編號21、22）、被告110年4月23日至警局經監視器拍
      攝影像擷取放大之畫面（見警卷第31頁照片編號19），及
      本院請被告將眼鏡摘下後當庭拍攝之照片（見本院卷第75
      、77頁）可佐。復參以被告供稱案發時係在租屋處，僅辯
      稱在睡覺，顯見其確實在案發地點附近，而非在別處或外
      地。益徵本案竊賊當係被告無疑。
（五）被告固以上開情詞置辯，且上開被告警局監視器翻拍畫面
      及本院照片中之被告頭髮馬尾均未染色。然查：
　　1.實務上不乏犯罪者於犯案後，改變身體外觀、穿著，以避
      免被認出查獲。本案竊賊頭髮馬尾固有染色、且未戴眼鏡
      ，然無法排除竊賊犯後基於上開理由而改變頭髮顏色、造
      型與外觀穿著。
　　2.被告於110年4月23日至警局及嗣後於本院開庭時，其頭髮
      馬尾處雖未染色，然距案發時已相隔多日，已無法排除被
      告事後，基於避免遭查獲竊盜，甚或其他目的如不適應、
      不喜歡等原因，而將頭髮中經染髮部分洗掉。
　　3.又被告於110年4月23日至警局及嗣後於本院開庭時雖均有
      戴眼鏡，然摘掉眼鏡改變此一外觀，並無任何難度。況被
      告於本院調查證據提示竊賊與被告之照片，詢問被告有何
      意見時，被告在本院未提及隱形眼鏡前提下，主動供稱：
      監視器畫面的男子沒有戴眼鏡，我若是戴隱形眼鏡的話，
      眼睛會過敏等語（見本院卷第177頁），果被告未戴過隱
      形眼鏡，何以知悉過敏一事？且姑不論被告戴隱形眼鏡是
      否會過敏，縱如被告所述有過敏之情形，然由被告上開供
      述可知告訴人租屋處距離被告租屋處僅2分鐘的路程，距
      離甚近，且由上開監視器影像翻拍畫面可知，竊賊自被告
      租屋處走出，至前往告訴人租屋處行竊得手，前後時間僅
      有20多分鐘時間，無法排除被告短暫配戴戴隱形眼鏡，甚
      或裸視前往犯案之情形。
　　4.再者，證人張雨令於110年4月22日警詢證稱：這名房客（
      指被告）的房租本來應該要於10號之前給我，但他跟我說
      這個月沒辦法給付，要於下個月一併給我等語（見警卷第
      18頁）。參以被告於本院審理時供稱：（問：110年4月份
      薪水有借支38000元？）因為家人突然住院，所以我3月份
      有借支，所以扣除借支後實領3951元。我110年4月份有先
      跟公司預支32000元，一樣是給家裡用等語（見本院卷第1
      79、180頁），對照被告所提出之薪資資料（見本院卷第1
      23、124頁），足認被告於109年3、4月份，確有金錢之需
      求，益徵被告路過夜間門戶未關閉之告訴人租屋處時，確
      有趁夜深人寂之機會而竊盜他人財物之動機。至被告雖辯
      稱缺錢可向公司借用，然向公司薪資預借，無論有無借支
      之額度，終究要償還，實際上無法改善缺錢之窘境，故仍
      無法遽認被告無竊盜他人財物之動機。
　　5.綜上，本案竊賊與被告之臉部、頭髮造型、穿著之鞋子均
      高度相似，且竊賊可自由進出被告租屋處，被告租屋處復
      無其他房客頭髮綁有馬尾，另案發時竊賊與被告所在地點
      極度相近，在在均顯示本案竊賊與被告當為同一人。至竊
      賊犯案時固未戴眼鏡，且馬尾似有染色，然該等外觀、造
      型均可輕易改變，是無法排除被告於案發後將馬尾之顏色
      洗掉，並持續配戴眼鏡之情形，尚不足據為有利被告之認
      定。又被告雖於110年3、4月份有向任職之公司借支，然
      此更突顯出被告因缺錢而有竊盜之動機。故被告確有於上
      開時、地至告訴人租屋處竊盜，其辯稱案發時在租屋處睡
      覺，當係其片面飾卸之詞無足採信。
（六）本件事證明確，被告犯行堪予認定，應依法論科。
二、論罪科刑：
（一）核被告所為，係犯刑法第321條第1項第1款之侵入住宅竊
      盜罪。被告於110年3月30日凌晨3時30分許、3時46分，二
      度侵入告訴人租屋處行竊，其時間密接、地點相近，各行
      為之獨立性極為薄弱，在時間差距上難以強行分開，顯均
      係基於單一犯意所為之接續舉動，為接續犯之一行為，應
      包括論以一罪。
（二）按「釋字第775號意旨，只限於法院認為被告係累犯之個
      案，以【量處最低法定刑】為適當，又不符刑法第59條減
      輕規定之情形時，始應依此解釋意旨，裁量不予加重最低
      本刑。本件依上訴人犯罪情節及其所犯二罪經判處之刑（
      約中度之刑），並無上開情事，自難指原判決有違反前述
      解釋意旨之違誤。」（最高法院108年度台上字第1369、1
      598號判決意旨參照）。查被告過失傷害案件，經臺灣新
      竹地方法院以106年度竹交簡字第949號判決判處有期徒刑
      2月確定，於107年5月15日縮刑期滿執行完畢等情，有臺
      灣高等法院被告前案紀錄表1份在卷可參，其於受有期徒
      刑之執行完畢後5年內故意再犯本件有期徒刑以上之刑之
      罪，為累犯，且就被告上開前案紀錄表觀之，前多次因案
      經判處罪刑執行完畢，當應自我警惕，守法自制，避免再
      有觸法行為，詎再犯本件竊盜案件，足徵其無視法律規定
      ，法紀觀念淡薄，有其特別惡性，且刑之執行成效不彰，
      刑罰反應力薄弱，不宜量處法定最低度刑而有加重其刑之
      必要，而其加重並無致被告罰逾其罪之罪刑不相當情形，
      依上開說明，爰依刑法第47條第1項規定，加重其刑。
（三）爰審酌：（１）被告高職畢業之智識程度；目前從事於衣
      物送洗公司從事貨運司機之工作；未婚、無子女、獨居之
      生活狀況。（２）前曾因業務侵占、竊盜等案件經法院判
      處罪刑確定之紀錄素行，有被告上開前案紀錄表可參。（
      ３）為圖己利，侵入他人住宅，以徒手方式竊取告訴人財
      物之動機、手段；所竊取財物數額、被害人之損害。（４
      ）犯後否認犯行，態度難認良好，及檢察官於起訴書請求
      從重量刑等一切情狀，量處如主文所示之刑。
（四）未扣案之1000元、悠遊卡1張、機車駕駛執照1張、星巴克
      隨行卡1張等物，為被告之犯罪所得，爰依刑法第38條之1
      第1項、第3項規定，就被告上開犯罪所得予以宣告沒收，
      於全部或一部不能沒收或不宜執行沒收時，追徵其價額。
據上論斷，應依刑事訴訟法第299條第1項前段，刑法第321條第1
項第1款、第47條第1項、第38條之1第1、3項，刑法施行法第1條
之1第1項，判決如主文。
本案經檢察官李志明提起公訴，檢察官江金星到庭執行職務。
中　　華　　民　　國　　111 　年　　1 　　月　　28　　日
                    刑事第七庭  法  官  凃啟夫
以上正本證明與原本無異。
如不服本判決應於收受判決後20日內向本院提出上訴書狀，並應
敘述具體理由；其未敘述上訴理由者，應於上訴期間屆滿後20日
內向本院補提理由書（均須按他造當事人之人數附繕本）「切勿
逕送上級法院」。告訴人或被害人如對於本判決不服者，應具備
理由請求檢察官上訴，其上訴期間之計算係以檢察官收受判決正
本之日期為準。
中　　華　　民　　國　　111 　年　　1 　　月　　28　　日
                                書記官  李宗軒

附錄本件判決引用之法條：
中華民國刑法第321條
犯前條第1項、第2項之罪而有下列情形之一者，處6月以上5年以
下有期徒刑，得併科50萬元以下罰金：
一、侵入住宅或有人居住之建築物、船艦或隱匿其內而犯之。
二、毀越門窗、牆垣或其他安全設備而犯之。
三、攜帶兇器而犯之。
四、結夥三人以上而犯之。
五、乘火災、水災或其他災害之際而犯之。
六、在車站、港埠、航空站或其他供水、陸、空公眾運輸之舟、
    車、航空機內而犯之。前項之未遂犯罰之。